【裁判字號】    90,台上,2392
【裁判日期】    900419
【裁判案由】    違反槍砲彈藥刀械管制條例
【裁判全文】
最高法院刑事判決                                九十年度台上字第二三九二號
    上  訴  人  甲○○
    選任辯護人  侯清治律師
                蔡信泰律師
右上訴人因違反槍砲彈藥刀械管制條例案件，不服台灣高等法院台南分院中華民國八
十八年三月四日第二審判決（八十八年度上訴字第一九八號，起訴案號：台灣台南地
方法院檢察署八十七年度偵字第八○○○號），提起上訴，本院判決如左：
    主  文
上訴駁回。
    理  由
按刑事訴訟法第三百七十七條規定：上訴於第三審法院，非以判決違背法令為理由，
不得為之。是提起第三審上訴，應以原判決違背法令為理由，係屬法定要件。且必須
依據卷內資料為具體之指摘，並足據以辨認原判決已具備違背法令之形式，始屬相當
。本件原判決依憑被害人黃進丁、黃英芳及證人陳仙爐、黃仙女、陳忠等人分別在警
訊、偵審中之供述，與經警查獲之制式九ＭＭ半自動手槍子彈四顆扣案，及內政部警
政署刑事警察局鑑驗均具殺傷力之鑑驗通知書函附卷諸證據，認定上訴人甲○○於民
國八十七年七月九日下午八時許，夥同友人至台南縣西港鄉後營村一四四五號，被害
人黃進丁經營之「阿霞小吃店」聚餐、喝酒，席間撞翻餐桌搗毀碗筷杯子，與店家發
生爭執，付帳離去後，心有未甘又折回，未經許可持有制式口徑九ＭＭ半自動手槍子
彈四顆置於櫃台，向會計小姐黃英芳恐嚇，致黃英芳、黃進丁心生畏懼，報警查獲等
事實，已詳載其所憑之證據及認定之理由。而以上訴人否認犯行，辯稱並無離去後再
持子彈折回店內對黃英芳恐嚇，扣案之子彈非其所有，而係黃英芳由櫃台拿出交警蓄
意栽贓云云，如何要屬畏罪卸責之飾詞，無足取信，於理由內詳加指駁及說明，從形
式上觀察，尚無違背法令之情形存在。上訴意旨略稱：本案扣押五顆子彈送鑑定結果
，均係制式口徑九ＭＭ半自動手槍子彈，具有殺傷力，應屬違禁物，不論屬於犯人與
否皆在沒收之列，原判決未將黃進丁拾獲其中另一顆子彈併予沒收，自有違背法令。
再上訴人自偵查至原審之供述一致認為被栽贓，而證人之證言有屬傳聞，不得採為證
據，原審未調查釐清即採為斷罪之基礎，有應調查而未調查之違背法令。且五顆子彈
同一類型同一批號，原判決認其中一顆子彈非上訴人持有，亦屬互為矛盾云云。惟按
證據之取捨及事實之認定，乃事實審法院職權之行使，苟與經驗法則及論理法則無違
，即不能任意指為違法；又沒收為從刑之一種，依主從不可分原則，應附隨於主刑而
同時宣告之，除有罪、免刑等判決，於裁判時併宣告外，如諭知無罪之判決，既無主
刑，從刑亦無所附麗，故案內之違禁物，應另依刑法第四十條但書由檢察官聲請單獨
宣告沒收。本院著有七十八年台非字第七二號判例可資參照。本件扣案送驗之子彈雖
有五顆，但其中一顆係案發後翌日中午由黃進丁在小吃部屋後階梯下所拾獲，並非當
場扣案，公訴人亦未併予起訴，又無證據顯示係上訴人所持有之物，原判決理由已
明甚詳，是送驗五顆子彈，縱屬同一類型，惟其中一顆既無證據顯示係上訴人所持有
，自應由檢察官另行聲請單獨宣告沒收，原判決未併予宣告沒收，於法無違。再本件
原判決已綜合各項調查所得之證據，認定上訴人犯行事證已臻明確，所辯被栽贓之詞
，無足取信，一一加以說明，所為論斷既不違反經驗法則及論理法則，亦無應於審判
期日調查之證據未予調查之情形。上訴意旨徒憑己見，就原審採證認事之職權行使任
意指摘，及對於原判決已明白論斷之事項，重為事實上之爭執，均不足據以辨認原判
決已具備違背法令之形式，從而應認本件上訴違背法律上之程式，予以駁回。
據上論結，應依刑事訴訟法第三百九十五條前段，判決如主文。
中      華      民      國     九十     年      四      月     十九     日
                              最高法院刑事第十庭
                                  審判長法官  莊  登  照
                                        法官  洪  明  輝
                                        法官  蔡  清  遊
                                        法官  黃  一  鑫
                                        法官  林  秀  夫
      右正本證明與原本無異
                                              書  記  官
中      華      民      國     九十     年      四      月    二十七    日


司法院資訊處製作；財團法人民間司法改革基金會備份。
